臺灣高雄地方法院刑事判決　　　　　　　93年度交訴字第32號
公　訴　人　臺灣高雄地方法院檢察署檢察官
被　　　告　甲○○　男民國7.
上列被告因公共危險等案件，經檢察官聲請簡易判決處刑（92年
度偵字第24347號），本院依通常程序審理判決如下：
    主  文
甲○○駕駛動力交通工具肇事，致人受傷而逃逸，處有期徒刑拾
月。
被訴過失傷害部分無罪。
    事  實
一、甲○○於民國92年7 月5 日凌晨1 時許，騎乘徐勝珍所有車
    牌號碼OOM-171 號重型機車搭載徐勝珍之子乙○○，沿高雄
    市前金區○○○路（聲請簡易判決處刑書誤載為文武二街）
    慢車道由西往東方向行駛，行經該路與文武二街口時，適有
    丁○○騎乘車牌KN5-657 號重型機車，沿高雄市前金區○○○路慢車道由東往西方向行駛，丁○○因未戴安全帽而遭警
    追緝，情急之下乃左轉文武二街，再右轉逆向至甲○○所騎
    乘之慢車道上，致使丁○○所騎乘機車之車頭與甲○○所騎
    乘機車之車頭對撞，丁○○因而人、車倒地，因此受有頭部
    外傷併顏面4 肢擦挫傷之傷害。詎甲○○明知已駕車肇事，
    竟未留下來幫忙或待警方、救護車到場，以釐清責任，並對
    丁○○採取必要之救護措施，反基於肇事逃逸之犯意，向丁○○佯稱先到前面派出所等待，旋即騎乘上開機車搭載乙○○逃逸無蹤。嗣因丁○○到高雄市政府警察局新興分局自強
    路派出所未見到甲○○，始知受騙，經警依丁○○所提供之
    車牌號碼循線查悉上開機車為徐勝珍所有，再經徐勝珍供述
    該機車為甲○○所騎乘，始查知上情。
二、案經高雄市政府警察局新興分局報請臺灣高雄地方法院檢察
    署檢察官聲請簡易判決處刑。
    理  由
壹、有罪部分：
  一、訊據被告甲○○固坦承有於前揭時、地騎乘上開機車肇事
      ，致使被害人丁○○倒地受傷之事實，惟矢口否認有何駕
      車肇事致人受傷而逃逸之犯行，辯稱：是丁○○逆向行駛
      才會發生車禍，伊並沒有過失，當時乙○○有告訴丁○○
      到派出所去處理，伊就跟乙○○到五福二路派出所等丁○○，乙○○還有將丁○○的車鑰匙交給警察，伊跟乙○○
      在派出所等了15分鐘左右，是警察跟我們說沒事了，我們
      才離開的云云。
  二、經查：
    (一)被告於前揭時、地騎乘上開機車，因被害人未戴安全帽而
      遭警追緝，乃逆向行駛至被告所騎乘之慢車道上，致使2
      車之車頭對撞，丁○○因而人、車倒地，受有頭部外傷併
      顏面四肢擦挫傷之傷害後，被告即向被害人直指到前面派
      出所等待，而未留在現場處理，亦未留下任何資料即騎乘
      機車離開等情，業據證人丁○○於本院審理時證述綦詳（
      見本院卷第53頁至第58頁），且為被告所是認，並有邱綜
      合醫院92年7 月5 日乙診字第9106733 號診斷證明書、車
      場圖各1 份、肇事照片4 幀附卷可稽（見警卷第4 頁至第
      6 頁、本院交簡字卷第17頁、第18頁及本院交訴卷第29頁
      ），顯見被告確有騎乘上開機車肇事，致使被害人受傷後
      ，駕車離開現場之行為無訛。
    (二)雖證人乙○○於本院審理時證稱：因丁○○被警察追，所
      以逆向行駛過來，碰撞後2 車均有倒下，有問丁○○有沒
      有怎麼樣，要不要送醫院，丁○○說不用，因為怕丁○○
      跑掉，所以取走丁○○的車鑰匙，丁○○的車壞掉用牽的
      ，我們用騎的，走了1 段路我們覺得太慢了，伊就提議到
      先到前面的警察局等，等了半小時丁○○沒有來，警察就
      叫我們走了，伊有將丁○○的車鑰匙留在五福路上的警察
      局等語（見本院卷第103 頁至第107 頁），然經本院函請
      高雄市政府警察局新興分局五福二路派出所提供該所92年
      7 月5 日當日0 時至24時之值日簿，而觀之上開派出所所
      提供該所92年7 月4 日22時起至同年月6 日4 時止之員警
      工作紀錄簿上之記載，均未載有被告及證人乙○○所述在
      該派出所等待，並將丁○○之車鑰匙留在該派出所之情形
      （見本院卷第39頁至第44頁），且參以車禍發生後，理應
      留在現場，等待員警到場處理以釐清責任，豈有將被害人
      之鑰匙取走並相約在不明確之地點碰面後，即逕自離去之
      理，是被告上開之辯解及證人乙○○上開之證述，即非有
      據，則證人乙○○之證述自不得作為有利被告之認定。
    (三)再按刑法第185 條之4 具有遺棄罪之性質，乃參照刑法第
      29 4條第1 項之刑度增設，第185 條之4 之救護義務不以
      動力交通工具之駕駛人因故意或過失肇事致人傷亡為必要
      ，只要其為該交通事故之現場當事人，則對事故現場之傷
      亡人員皆有救護之義務，此即為本條與第294 條第1 項之
      區別所在。因此，本條所欲規範者乃當事人置交通事故發
      生（不論其有無故意或過失）致人受傷於不顧而逃逸行為
      ，即成立本罪（最高法院88年度台上字第7396號判決參照
      ），是被告雖對於本件車禍之發生並無過失（理由詳後述
      ），然此並不影響被告應有之救護義務，且縱被告在事發
      當時自認其並無過失，然責任之歸屬非可在事故發生當時
      即可立刻確認，更非可由被告自行判斷其有無故意、過失
      ，是被告自不得因認為其並無過失即任意離開現場，因此
      被告未對被害人施以救護，而逕行離開現場（且未將其姓
      名住址留予被害人），顯然違反前開規定，揆諸前揭立法
      理由，被告自應成立本罪。
    (四)綜上所述，被告前開所辯，顯係卸責之詞，不足採信，本
      件事證明確，被告犯行洵堪認定。
  三、核被告所為，係犯刑法第185 條之4 之駕駛動力交通工具
      肇事致人受傷而逃逸罪。爰審酌被告於車禍發生後，逃逸
      無蹤，恐有影響被害人送醫救治之時機，其行為實屬不該
      ，且犯後猶矢口否認犯行，亦未主動積極與被害人達成民
      事和解，惡性非輕，惟念其無前科紀錄，有臺灣高雄地方
      法院檢察署刑案資料查註紀錄表及臺灣高等法院被告全國
      前案紀錄表各1 份在卷可參，素行尚稱良好等一切情狀，
      量處如主文所示之刑，以資懲儆。
  四、至於公訴人於本院審理時認被告尚有冒充警察行使職權而
      有涉犯刑法第158 條之僭行公務員職權罪嫌，然被告堅決
      否認有上揭犯行，辯稱：伊都沒有說伊是警察，也沒有動
      手去看車輛，是乙○○自己突然這樣說的等語（見本院卷
      第113 頁），而證人丁○○於本院審理時亦證稱：是坐在
      機車後面的人把我的鑰匙拿走，也是坐在機車後面的人說
      他是警察，主要是坐在機車後面的人在問話等語（見本院
      卷第56頁、第57頁），是並無證據足認被告就冒充警察行
      使職權之犯行有何犯意之聯絡及行為之分擔，公訴人所認
      尚有誤會，附此敘明。
貳、無罪部分：
  一、公訴意旨另以：被告甲○○於92年7 月5 日凌晨1 時許，
      騎乘車牌號碼OOM-171 號重型機車，沿高雄市○○○街行
      駛，於行經該民生二路與文武二街口時，本應確實注意在
      雙向二車道行駛時，均應在遵行車道內行駛，且應注意車
      前狀況，隨時採取必要之安全措施，又依當時情形並無不
      能注意情事，竟能注意而不注意，逆向行駛，撞及對向適
      騎乘車號為KN5-657 號重型機車行經該處之告訴人丁○○
      ，致告訴人丁○○受有頭部外傷併顏面、4 肢擦挫傷之傷
      害，因認被告涉犯刑法第284 條第1 項前段之過失傷害罪
      嫌。
  二、按犯罪事實應依證據認定之，無證據不得認定犯罪事實、
      不能證明被告犯罪者，應諭知無罪之判決，刑事訴訟法第
      154 條第2 項、第301 條第1 項分別定有明文。又汽車駕
      駛人依規定遵守交通規則行車時，得信賴其他汽車駕駛人
      亦能遵守交通規則，故關於他人違規行為所導致之危險，
      僅就可預見，且有充足時間可採取適當之措施以避免結果
      之發生時，負其責任。對於他人突發不可知之違規行為並
      無防止之義務。又刑法上之過失犯，以行為人對於犯罪結
      果之發生按其情節應注意，並能注意，而不注意者，始克
      相當，若事出突然，依當時情形，不能注意時，縱有結果
      發生，仍不得令負過失責任。所謂信賴原則，指行為人在
      社會生活中，於從事某種具有危險性之特定行為時，如無
      特別情事，在可信賴被害者或其他第3 人亦會相互配合，
      謹慎採取適當行動，以避免發生危險之適當場合，倘因被
      害者或其他第3 人之不適當行動，而發生事故造成損害之
      結果時，該行為人即不負過失責任。依此一原則，汽車駕
      駛人應可信賴參與交通行為之對方，亦將同時為必要之注
      意，相互為遵守交通秩序之適當行為，而無考慮對方將會
      有違反交通規則之不當行為之義務。故汽車駕駛人如已遵
      守交通規則且為必要之注意，縱有死傷結果之發生，其行
      為仍難認有過失可言（最高法院87年度台上字第2457號、
      88 年 度台上字第1852號判決意旨參照）。
  三、本件公訴人認被告涉犯前揭過失傷害之犯行，無非係以告
      訴人之指述及邱綜合醫院診斷證明書為其論罪之依據。訊
      據被告堅決否認有何過失傷害之犯行，辯稱：是告訴人逆
      向行駛才會發生車禍，伊並沒有過失等語。經查，本件車
      禍之發生，確係因丁○○未戴安全帽而遭警追緝，情急之
      下乃左轉文武二街，再右轉逆向至被告所騎乘之慢車道上
      ，致使丁○○所騎乘機車之車頭與被告所騎乘機車之車頭
      對撞，丁○○因而人、車倒地，因此受有頭部外傷併顏面
      四肢擦挫傷之傷害等情，業據證人丁○○於本院審理時證
      稱：伊沒有戴安全帽被警察在後面騎機車追，因為要躲警
      察，所以騎錯路逆向騎到對向車道去，一騎到對向車道就
      馬上發生車禍，是很快的時間，是伊的機車車頭與對方的
      機車車頭對撞，當時汽車道與機車道有分隔島，兩旁樹都
      很高等語（見本院卷第54頁至第58頁），核與證人乙○○
      於本院審理時證稱：車禍之發生是因為對方被警察追，所
      以逆向行駛過來才撞到被告所騎乘之機車，對方轉過來沒
      有幾秒就撞到了等語相符（見本院卷第103 頁、第106 頁
      ）。又觀諸被告及告訴人所繪製之事故現場圖所示（見本
      院交簡卷第17頁、第18頁），事故發生之地點係在接近路
      口之位置，亦與證人丁○○、乙○○上開所述一騎到對向
      車道就馬上發生車禍等情相符，是公訴意旨認係被告逆向
      行駛而撞及告訴人，顯有所誤。本件車禍之發生，既係因
      告訴人逆向行駛，自行撞上被告之機車而受傷所致，而被
      告既已依道路交通安全規則為一般之注意並依實際情況而
      為特別之注意，且合理信賴告訴人亦能遵守交交通規則，
      同時為必要之注意，謹慎採取適當行動，其對於告訴人突
      如其來之逆向違規行為並無預防之義務及預防之可能性，
      而被告既無應注意、能注意而未注意之過失，核其所為與
      刑法第284 條第1 項前段之過失傷害罪之要件不符；此外
      ，復查無其他積極證據足認被告有何公訴人所指過失傷害
      之犯行，既不能證明被告犯罪，揆諸首揭法條及說明，依
      法自應為被告無罪之諭知。
據上論斷，應依刑事訴訟法第452 條、第299 條第1 項前段、第
301 條第1 項，刑法第185 條之4 ，判決如主文。
本案經檢察官丙○○到庭執行職務。
中　　華　　民　　國　　94　　年　　3 　　月　　31　　日
                  交通法庭      審判長法  官   黃建榮
                                      法  官   陳威龍
                                      法  官   陳玉聰
以上正本證明與原本無異。
如不服本判決，應於判決送達後10日內，向本院提出上訴狀。
中　　華　　民　　國　　94　　年　　4 　　月　　1 　　日
                                      書記官   鄭淑臻
附錄本判決論罪科刑法條全文：
第185條之4
駕駛動力交通工具肇事，致人死傷而逃逸者，處6 月以上5 年以
下有期徒刑。
